【裁判字號】    98,訴,1659
【裁判日期】    981105
【裁判案由】    所得稅
【裁判全文】
臺北高等行政法院判決
                                      98年度訴字第1659號
                                    98年10月22日辯論終結
原      告  財團法人深耕文教基金會
代  表  人  甲○○（董事長）
被      告  財政部臺北市國稅局
代  表  人  乙○○（局長）住同上
訴訟代理人  丙○○
上列當事人間所得稅事件，原告不服財政部中華民國98年6 月23
日台財稅字第09800217330 號（案號：第00000000號）訴願決定
，提起行政訴訟，本院判決如下：
    主  文
原告之訴駁回。
訴訟費用由原告負擔。
    事實及理由
一、事實概要：
    原告辦理民國（下同）93年度教育文化公益慈善機關或團體
    及其作業組織結算申報，列報支出新臺幣（下同）5,844,93
    1 元、本期餘絀數2,137,668 元及課稅所得額0 元，被告依
    申報數核定；嗣經通報資料查得原告虛報薪資624,000 元及
    伙食費21,600元，乃重行核定支出5,199,331 元、本期餘絀
    數2,783,268 元及課稅所得額2,783,268 元，補徵稅額685,
    817 元，並按所漏稅額161,400 元處0.8 倍罰鍰129,100 元
    （計至百元止）。原告不服，申請復查，經被告98年3 月10
    日財北國稅法一字第0980209345號復查決定書駁回；原告仍
    不服，向財政部提起訴願，遭決定駁回後，遂向本院提起本
    件行政訴訟。
二、本件原告主張：
  (一)原告所屬員工薪資均係以現金於每月底發放，由員工出具收
    據領取，並依法辦理薪資所得扣繳及申報薪資資料，與營利
    事業所得稅查核準則第71條規定相符，被告原依申報數核定
    課稅所得額為0 元。嗣通報資料顯示原告員工羅文庚之資料
    有誤，經查係辦事員填報扣繳憑單時，將應為原告另名員工
    「吳潤錦」之薪資誤填為羅文庚，原告於發覺有誤後，即向
    被告所屬文山稽徵所申請更正，惟當時被告以結案時間無法
    久延，經商酌不增加稅負之情形下，乃同意先行剔除以利結
    案。未料將該筆薪資剔除後，卻增加685,817 元之本稅，並
    處129,100 元罰鍰，顯與原承諾之本意不合，原告乃依法提
    起復查、訴願。
  (二)依營利事業所得稅查核準則第67條規定：「（第1 項）費用
    及損失，未經取得原始憑證，或經取得而記載事項不符者，
    不予認定。（第2 項）前項之費用或損失，如經查明確無支
    付之事實，而係虛列費用或損失逃稅者，應依所得稅法第11
    0 條之規定處罰。」本件薪資有受領人出具收據及伙食費清
    單，並非未取得憑證，而款項係用現金支付，有現金帳記載
    明確，亦無未支付之事實，本件僅因申報資料人名誤填錯誤
    ，被告即虛報補稅及處罰鍰，顯與前開規定「不予認定」、
    「逃稅」之基礎不符。
  (三)行政機關為處分或其他行政行為，應斟酌全部陳述與調查事
    實及證據之結果，依論理及經驗法則判斷事實之真偽，對當
    事人有利及不利事項一律注意，為行政程序法第43條及第36
    條所明定。復查時，原告有提供員工吳潤錦收到薪資聲明書
    、支出證明單、薪資支出總分類帳及現金簿影本等供核，惟
    訴願決定卻指稱原告未提帳證供核，顯與實情不符，而未盡
    到前揭行政程序法第43條及第36條規定之責任。
  (四)本件薪資支出申報並非未取得原始憑證，僅係申報扣繳資料
    誤將所得人書寫錯誤，原薪資支出之總數金額並無錯誤，原
    告實非虛報薪資等情。並聲明求為判決撤銷訴願決定、復查
    決定及原處分。
三、被告則以：
  (一)課稅所得額部分：
    1.按所得稅法第4 條第1 項第13款規定：「左列各種所得，
      免納所得稅：一、……。十三、教育、文化、公益、慈善
      機關或團體，符合行政院規定標準者，其本身之所得及其
      附屬作業組織之所得。」次按教育文化公益慈善機關或團
      體免納所得稅適用標準第2 條第1 項第8 款及第9 款規定
      ：「教育、文化、公益、慈善機關或團體符合下列規定者
      ，其本身之所得及其附屬作業組織之所得，除銷售貨物或
      勞務之所得外，免納所得稅：一、……。八、其用於與其
      創設目的有關活動之支出，不低於基金之每年孳息及其他
      各項收入70% 。但經主管機關查明函請財政部同意者，不
      在此限。九、其財務收支應給與、取得及保存合法之憑證
      ，有完備之會計紀錄，並經主管稽徵機關查核屬實。」又
      營利事業所得稅查核準則第67條規定：「（第1 項）費用
      及損失，未經取得原始憑證，或經取得而記載事項不符者
      ，不予認定。（第2 項）前項之費用或損失，如經查明確
      無支付之事實，而係虛列費用或損失逃稅者，應依所得稅
      法第110 條之規定處罰。」
    2.原告93年度教育文化公益慈善機關或團體及其作業組織結
      算申報，列報支出5,844,931 元、本期餘絀數2,137,668
      元及課稅所得額0 元，被告依申報數核定；嗣依通報資料
      查得原告虛報訴外人羅文庚薪資624,000 元及伙食費21,6
      00元，復未提示支付憑證，無法證明確有支付上述相關費
      用事實，原告並以書面承諾同意剔除不再爭訟，乃調減支
      出645,600 元，重行核定支出5,199,331 元、本期餘絀數
      2,783,268 元，復因用於與創設目的活動有關之支出未達
      收入之70% 及會計帳證紀錄未完備，核定課稅所得額為2,
      783,268 元，補徵稅額685,817 元。
    3.經查：
      (1)依原告所提示之93年1-12月份薪資彙總表，可見原告僅
        有4 名員工，原告誤填之吳潤錦薪資每月52,000元，伙
        食費1,800 元，以一般薪資行情而言並不低，且在原告
        4 名員工中居第2 高，顯具重要性，極易識別，扣繳憑
        單需填寫所得人之姓名、身分證統一編號及戶籍地址，
        羅文庚既非原告員工，何來上開資料以誤填報扣繳憑單
        ？次查，羅文庚44年生，身分證編號Ｚ000000000、戶籍
        設臺北縣泰山鄉；吳潤錦27年生，身分證編號Ｚ0000000
        00、戶籍設臺北市中山區，兩人區別明顯，不易混淆。
        綜上，原告主張係填報扣繳憑單時將應為吳潤錦之薪資
        ，誤填報為羅文庚之薪資，難謂可採。
      (2)原告主張薪資係以現金發放，經查原告每月薪資支出17
        9,000 元、伙食費支出7,200 元，減除扣繳稅款6,020
        元後，實發180,180 元，未能提示相關資金流程以實其
        說，難謂有理。
      (3)原告指摘訴願決定指其未提帳證供核乙節，經查訴願決
        定書第3 頁第4 行至第8 行：「申經原處分機關復查決
        定略以，經查所提示之薪資所得扣繳憑單未經核准更正
        ，並經通知訴願人於97年11月26日提示有關帳證供核，
        訴願人雖提示吳潤錦君收到薪資之聲明書、支出證明單
        、薪資支出總分類帳及現金簿影本等，惟仍無法提示吳
        潤錦君出勤記錄、投保資料及給付薪資之資金流程等證
        明，……」，業已斟酌原告全部陳述與調查事實及證據
        之結果，同頁倒數第4 至3 行同為說明復查決定之內容
        ，僅因不再重複上開說明，採更簡略之敘述，原告顯有
        誤解。
  (二)罰鍰部分：
    1.按「納稅義務人已依本法規定辦理結算、決算或清算申報
      ，而對依本法規定應申報課稅之所得額有漏報或短報情事
      者，處以所漏稅額2 倍以下之罰鍰。」為所得稅法第110
      條第1 項所明定。
    2.原告93年度教育文化公益慈善機關或團體及其作業組織結
      算申報，虛報薪資624,000 元及伙食費21,600元，致漏報
      所得額645,600 元，有案關調查函、承諾書及核定通知書
      等資料影本附原處分卷可稽，違章事實明確，被告初查按
      所漏稅額161,400 元處0.8 倍罰鍰129,100 元（計至百元
      止）。系爭餘絀數及課稅所得額既經復查、訴願決定維持
      ，原處罰鍰並無違誤，原告迄未能提示實際給付系爭薪資
      及伙食費之資金流程等證明供核，自難認其主張為有理由
      等語，資為抗辯。並聲明求為判決駁回原告之訴。
四、本院按：
  (一)程序方面：
    本案原告經合法通知未於言詞辯論期日到場，核無行政訴訟
    法第218 條準用民事訴訟法第386 條各款所列情形，因依被
    告之聲請，由其一造辯論而為判決。
  (二)本案實體爭訟內容之確定：
    1.原告為文化教育團體，辦理93年度教育文化公益慈善機關
      或團體及其作業組織結算申報時，其申報數與被告核定數
      均詳後附之附表所示，其間之差異主要為：「被告以原告
      申報，給付予員工羅文庚之薪資624,000 元及伙食費21,6
      00元（合計645,600 元）部分，因遭人檢舉申報不實，原
      告復無法提供支付憑證，證明確有支付事實之存在，事後
      原告又在97年3 月17日出具承諾書，自承無法提供憑證，
      而予剔除」。
    2.又因剔除後原告當期收支比例未達法定之70% 規定上限（
      實際上僅有65.13%，詳後附之附表），乃依所得稅法第4
      條第1 項第13款授權制定之「教育文化公益慈善機關或團
      體免納所得稅適用標準」第2 條第1 項第8 款之規定（該
      條之規定內容為：「教育、文化、公益、慈善機關或團體
      符合下列規定者，其本身之所得及其附屬作業組織之所得
      ，除銷售貨物或勞務之所得外，免納所得稅：…八、其用
      於與其創設目的有關活動之支出，不低於基金之每年孳息
      及其他各項收入70% 。但經主管機關查明函請財政部同意
      者，不在此限。」），就其餘絀數額2,783,268 元計算對
      應之所得稅額685,817 元，而對原告為補稅處分。又以原
      告有上開虛報薪資及伙食費而漏報之所得645,600 元等情
      ，其所對應之稅額為161,400 元，對之處以0.8 倍之罰鍰
      129,100 元。
    3.原告則對上開補稅及裁罰處分提起行政爭訟，主張：「其
      確有支付上開薪資、伙食費共計645,600 元，只是受領對
      象為『吳潤錦』，其事後已在97年7 月間要求更正上情，
      其確有該筆支出，當期收支比已達70% 以上（約73.22%）
      ，故其沒有被補稅及裁罰之理由」等情。是以本案之爭點
      即在於原告上開事實主張之真實性。
  (三)本院對上開事實爭點之判斷：
    1.上開事實爭點，因為涉及稅基量化之減項金額，依稅捐法
      制待證事實證明責任之客觀配置原則，應由原告負舉證責
      任。換言之，原告應承擔事證不明之不利益。
    2.而原告對此待證事實提出之證據方法不外是吳潤錦出具之
      「收到薪資聲明書」以及「支出證明單」、「薪資支出總
      分類帳」及「現金簿影本」等書面資料為憑。但上開書證
      或為原告自行制作或為原告員工吳潤錦在事發後方出具，
      公信力薄弱，透過此等證據方法而形成之證據資料自然證
      明力也有所不足。原告復未能提供證明薪資支付軌跡之資
      金流程證據方法，其主張之真實性，自始即值懷疑。
    3.何況被告亦已明確指出原告上開事實主張有以下不合理之
      處，原告對此亦無明確之回應，更無從信其主張為真正：
      (1)原告既然只有4 名員工，所指支付予吳潤錦之薪資每月
        又高達52,000元，外加伙食費1,800 元，顯具重要性，
        極易識別，扣繳憑單需填寫所得人之姓名、身分證統一
        編號及戶籍地址，羅文庚既非原告員工，何來上開資料
        以誤填報扣繳憑單？
      (2)羅文庚44年生，身分證編號Ｚ000000000、戶籍設臺北縣
        泰山鄉；吳潤錦27年生，身分證編號Ｚ000000000、戶籍
        設臺北市中山區，兩人區別明顯，不易混淆。
    4.原告雖稱：「羅文庚為其義工，留有資料，致申報扣繳時
      有誤」云云，但既無佐證，而且把義工誤報為相對高薪之
      員工，亦有違常情。
    5.是以經本院依職權調查後，原告對上開待證事實之真實性
      始終無法證明之，其此部分之事實主張自非可採，無從推
      翻原核課處分之合法性。
    6.至於裁罰處分部分，雖然「以虛增支出來漏報餘絀數」之
      違章事實，應由被告負客觀證明責任。不過依上所述，本
      案中原告上開薪資及伙食費支出之真實性已被高度懷疑，
      而且原告無法合理說明其以上無法「微觀」證明之薪資及
      伙食費支出，與其具體業務活動在「宏觀」上有相對合理
      性。故應認虛增薪資伙食費而漏報餘絀數之違章事實為真
      正，且原告對之有漏報故意，應負擔漏稅違章責任。
  (四)是以本案原補稅裁罰處分，均屬合法，訴願決定予以維持，
    核無不合。原告訴請撤銷，為無理由，應予駁回。
五、據上論結，本件原告之訴為無理由，依行政訴訟法第98條第
    1 項前段、第218 條，民事訴訟法第385 條第1 項前段，判
    決如主文。
中    華    民    國    98    年    11    月    5     日
                    臺北高等行政法院第六庭
                              審判長法  官  闕  銘  富
                                    法  官  林  育  如
                                    法  官  帥  嘉  寶
上為正本係照原本作成。
如不服本判決，應於送達後20日內，向本院提出上訴狀並表明上
訴理由，如於本判決宣示後送達前提起上訴者，應於判決送達後
20日內補提上訴理由書（須按他造人數附繕本）。
中    華    民    國    98    年    11    月    5     日
                                    書記官  陳  可  欣


司法院資訊處製作；財團法人民間司法改革基金會備份。
